臺灣臺南地方法院民事裁定　　　 100年度聲字第104號
聲　請　人　黃士容
　　　　　　黃靖淑
　　　　　　黃士芬
　　　　　　黃士娟
　　　　　　黃靖喨
相　對　人　臺南市鹽水區農會
法定代理人　王龍同　 住同上
上列當事人間因債務人異議之訴聲請停止執行事件，本院裁定如
下：
    主  文
聲請人提供擔保新臺幣貳拾肆萬玖仟參佰參拾貳元後，本院九十
七年度執字第八三一○九號給付借款強制執行事件，於本院一百
年度訴字第五○六號債務人異議之訴事件判決確定或和解、撤回
前應暫予停止。
    理  由
一、按訴訟標的對於共同訴訟之各人必須合一確定者，共同訴訟
    人中一人之行為有利益於共同訴訟人者，其效力及於全體，
    民事訴訟法第56條第1項第1款前段定有明文。又民事訴訟法
    第56條第1項第1款，所謂共同訴訟人中一人之行為，有利益
    於共同訴訟人或不利益於共同訴訟人，係指於行為當時就形
    式上觀之，有利或不利於共同訴訟人而言。非指經法院審理
    結果有利者其效力及於共同訴訟人，不利者其效力不及於共
    同訴訟人而言，故共同訴訟人中之一人，對於下級法院之判
    決聲明不服提起上訴，在上訴審法院未就其內容為審判之前
    ，難謂其提起上訴之行為對於他共同訴訟人不利，其效力應
    及於共同訴訟人全體，即應視其上訴為共同訴訟人全體所為
    ，有最高法院52年台上字第1930號判例足資參照。查本件聲
    請人黃士容、黃靖淑與黃士芬、黃士娟、黃靖喨係債務人黃
    清淵之繼承人，依民法第1153條第1項規定，繼承人對於被
    繼承人之債務，以因繼承所得遺產為限，負連帶責任。而聲
    請人黃士容、黃靖淑復以系爭貨款業已罹於消滅時效等語為
    聲請停止執行，係非基於其個人關係之抗辯，且形式上有利
    於黃士芬、黃士娟、黃靖喨，揆諸上開說明，其停止執行之
    效力自應及於黃士芬、黃士娟、黃靖喨，合先敘明。
二、次按有回復原狀之聲請，或提起再審或異議之訴，或對於和
    解為繼續審判之請求，或提起宣告調解無效之訴，撤銷調解
    之訴，或對於許可強制執行之裁定提起抗告時，法院因必要
    情形，或依聲請定相當並確實之擔保，得為停止強制執行之
    裁定，強制執行法第18條第2項定有明文。次按強制執行法
    第18條第2項規定，所謂必要情形，係由法院就回復原狀之
    聲請，或再審之訴，或異議之訴，在法律上是否顯無理由，
    以及如不停止執行，將來是否難於回復執行前之狀態等各情
    形予以斟酌，依職權自由裁量定之。依此規定，只須當事人
    提起異議之訴，在該異議之訴確定前，法院如認有必要，得
    依職權為停止執行之裁定；其在當事人願供擔保，聲請停止
    強制執行時，法院亦非不得依其聲請，定相當並確實之擔保
    ，為停止強制執行之裁定。至該異議之訴實體上有無理由，
    則非法院於裁定停止強制執行時應予審酌之事項（最高法院
    93 年度臺抗字第723號裁定意旨參照）。再按債務人本於停
    止執行裁定所供之擔保，係以擔保債權人因債務人聲請停止
    強制執行不當可能遭受之損害得獲賠償為目的，故法院於裁
    定停止強制執行時，就擔保金額與債權人因停止強制執行不
    當可能遭受之損害間之關聯，自應斟酌該債權人因停止執行
    可能遭受之損害，以為衡量之標準，非以標的物之價值或債
    權額為依據。債權人因停止執行所受之損害，包括債權人未
    能即時受償或利用該標的物所受之損害額，或其因另供擔保
    強制執行所受之損害（最高法院86年度臺抗字第442號、87
    年度臺抗字第529號、91年度臺抗字第429號及92年度臺抗字
    第480號裁定意旨參照）。
三、聲請意旨略以：聲請人與相對人間97年度執字第83109號強
    制執行事件，聲請人已提起債務人異議之訴，為避免不動產
    遭拍賣後難以回復原狀，請准供擔保後停止鈞院前述強制執
    行程序等語。
四、經查；
（一）本院97年度執字第83109號給付貨款強制執行事件，相對
      人係以本院79年度訴字第1383號民事判決為執行名義，聲
      請對債務人黃清淵之繼承人黃士芬、黃士容、黃士娟、黃
      靖淑、黃靖喨公同共有之坐落臺南市鹽水區○○○段180
      之7地號及同段185地號土地權利範圍6分之1為強制執行，
      經本院調取該執行卷宗及本院100年度訴字第506號債務人
      異議之訴卷宗審核無誤後，認為聲請人之聲請，為有理由
      ，應予准許。
（二）本院審酌相對人聲請對債務人黃清淵強制執行之債權本金
      為新臺幣（下同）997,328元，而上開經相對人聲請強制
      執行之不動產，經本院民事執行處囑託台中不動產估價師
      事務所估價後，總價值為1,190,000元，有台中不動產估
      價師事務所97年11月25日九七中南鑑字第TN9711001號函
      附不動產價格鑑定報告書附於上開強制執行事件卷宗可參
      。若計算相對人前揭聲請強制執行所主張之本金及利息，
      未逾上開聲請強制執行之不動產經不動產估價師所估計之
      價值。是相對人因停止執行而未能即時經由拍賣上開不動
      產受償之資金應共計算為997,328元，其可能因無法運用
      該筆資金而發生相當於利息之損失，應依法定利率即週年
      利率百分之5計算較為客觀，且不受利率波動之影響。故
      本件聲請人提起債務人異議之訴之民事訴訟，其訴訟標的
      價額應為997,328元（參100年度訴字第506號卷），再參
      酌聲請人所提起之債務人異議之訴，其訴訟標的價額核定
      為997,328元，為得上訴三審案件，參考各級法院辦案期
      限實施要點規定，第一、二、三審通常程序審判案件之期
      限分別為1年4個月、2年、1年，共計4年4個月，加上裁判
      送達、上訴、分案等期間，則兩造間異議之訴審理期限約
      需5年，則聲請人聲請停止執行所應提供擔保金額，應以
      上開債權額按法定利率計算至執行異議之訴確定終結時之
      金額即249,332元（997,328元×5%×5=249,332元，元以
      下四捨五入）為適當。爰酌定如上之供擔保金額，裁定如
      主文所示。
五、據上論結，聲請人之聲請為有理由，依強制執行法第18條第
    2項，裁定如主文。
中    華    民    國   100    年    5     月    9     日
                  民事第二庭    法  官  田玉芬
以上正本係照原本作成
如對本裁定抗告，應於收受裁定正本送達後10日內向本院提出抗
告狀，並繳納抗告裁判費新台幣1,000元整。
中    華    民    國   100    年    5     月    9     日
                                書記官  劉紀君